【裁判字號】    92,自,152
【裁判日期】    921121
【裁判案由】    侵占
【裁判全文】
臺灣士林地方法院刑事裁定                          九十二年度自字第一五二號
    自  訴  人  乙○○
    被      告  甲○○
右列被告因侵占案件，經自訴人提起自訴，本院裁定如左：
    主  文
自訴駁回。
    理  由
一、按法院或受命法官於自訴案件第一次審判期日前訊問及調查結果，如認為案件有
    刑事訴訟法第二百五十二條至第二百五十四條之情形者，得以裁定駁回其自訴，
    同法第三百二十六條第三項定有明文。又按刑法上之侵占罪，須持有人變易其原
    來之持有意思而為不法所有之意思，始能成立，如僅將持有物延不交還或有其他
    原因致一時未能交還，既缺乏主觀要件，即難遽以該罪相繩，最高法院六十八年
    臺上字第三一四六號判例要旨可資參照。是於訴訟上，自必須有相當之客觀積極
    事證，足以證明被告主觀上對於自己持有之他人之物，有變易為以所有人自居之
    意思繼續持有，始能以侵占罪責相繩。倘行為人僅係未依債之本旨履行返還物品
    之義務，因一般社會經驗上，不履行債務之可能原因甚多（可能只是因為為躲避
    債務，暫時延不交還而已），尚不得據此債信違反之客觀事態，遽而推定行為人
    繼續占有、使用該物，主觀上即有變易持有而改以所有人自居之侵占犯意。
二、本件自訴意旨略稱：被告甲○○於九十二年一月二十日與自訴人訂立計程車租賃
    契約書，約定自訴人將車號八Ｌ－七九九號計程車一輛，出租予被告，每日租金
    新臺幣（下同）八百五十元，自訴人並將行車執照交付予被告。據被告自九十二
    年六月十三日起即避不見面，連同計程車消失無蹤，顯有為自己不法所有之意圖
    將自訴人所有計程車侵占入己，嗣於九十二年七月三十一日，自訴人始於被告住
    處附近尋得前開計程車而取回，因認被告涉犯刑法第三百三十五條第一項之侵占
    罪嫌云云。
三、訊據被告甲○○堅決否認有侵占犯行，辯稱：伊並無任何將車輛據為己有之意，
    係因伊僱用照顧伊母親之外勞於九十二年六、七月間到期回國，所以必須自己在
    家照顧母親，無法外出跑車營業，暫時沒有辦法前往自訴人車行繳交車租，嗣後
    於九十二年八月二十七日，伊就有出面與自訴人協商返還積欠之車租，詎料自訴
    人竟提起自訴等語。經查：自訴人將系爭車輛出租予被告期間所簽立之合約，係
    屬不定期租賃，有合約書一紙在卷可稽，是於自訴人終止合約之前，被告本有繼
    續使用租賃車輛之權限。而本案，自訴人於被告積欠車租後多次與被告電話聯絡
    ，均僅係研討清償車租之事宜，自訴人於本院調查時並自承：伊從沒有跟被告要
    回過車子，只是對被告說如果開不下去，就把車還給伊好了等語（本院卷九十二
    年十月二日訊問筆錄第二頁參照），顯見，被告於本件使用系爭車輛，本在合約
    仍有效存在之期間，是自不能僅以被告積欠車租，未將車輛直接返還自訴人，遽
    認被告主觀上有將車輛易持有為所有之意思。況且，本件被告於自訴人將車輛牽
    回後，自訴人提起本件自訴前之九十二年八月二十七日隨即出面與自訴人協商並
    返還積欠租金，有自訴人所提出被告所簽立之切結書一份附卷可憑，反可見被告
    主觀上仍將該車輛視為係自訴人所有，並未據為己有甚明，否則，若其本即將車
    據為己有，而自認所有人之地位，其何必出面協商返還自訴人積欠租金？此外，
    自訴人與被告並於本院調查時，針對積欠租金如何解決，達成和解，由被告將大
    部分積欠租金返還，自訴人並已當庭表示不願再追究，則本件，當僅係被告積欠
    自訴人租賃汽車款項，一時無法返還所衍生之民事糾葛甚明。復查並無積極證據
    足認被告有何自訴人所指之前揭犯行，被告犯罪嫌疑不足，依照首開說明，本件
    自訴應予駁回。
四、依刑事訴訟法第三百二十六條第三項、第二百五十二條第十款，裁定如主文。
中      華      民      國    九十二    年     十一     月    二十一    日
                                    臺灣士林地方法院刑事第七庭
                                        審判長法  官  王  梅  英
                                              法  官  李  建  忠
                                              法  官  王  沛  雷
右正本證明與原本無異。
如不服本裁定應於送達後五日內向本院提出抗告狀。
                                              書記官  詹  志  鵬
中      華      民      國    九十二    年     十一     月    二十五    日


司法院資訊處製作；財團法人民間司法改革基金會備份。
